臺灣臺南地方法院民事判決　九十年度勞簡上字第九號
　　上　訴　人　乙○○○
　　被上訴人　　甲○○○○○○.
右當事人間請求給付薪資事件，上訴人對於中華民國九十年五月十八日本院台南簡易庭八
十九年度南勞簡字第六號第一審判決提起上訴，本院判決如左：
    主      文
原判決（除確定部分外）關於駁回上訴人後開第二項訴之部分暨訴訟費用併假執行之聲請
均廢棄。
被上訴人應給付上訴人新台幣伍萬貳仟玖佰壹拾貳元，及自民國八十九年四月二十八日起
至清償日止按週年利率百分之五計算之利息。
右廢棄部分，第一、二審訴訟費用由被上訴人負擔。
上訴人假執行之聲請駁回。
    事      實
甲、上訴人方面：
一、聲明：除如主文所示外，並陳明願供擔保請准宣告為假執行。
二、陳述：除與原判決記載相同者，茲引用之外，補稱：
  (一)原判決以被上訴人不須預告即得合法終止與上訴人間之勞動契約，駁回上訴人全部請
    求，固有見地，惟原判決既認定被上訴人無須預告，得於民國八十八年十一月七日公
    告將上訴人解職，亦即契約於八十八年十一月七日終止，而上訴人於契約終止前，未
    領得被上訴人應給付之八十八年十月份及十一月份七天的薪資共五萬二千九百一十二
    元【計算式：43165＋43165×7÷31＝52912（元）】。此由被上訴人在原審提出之八
    十八年度員工薪工資表，己明確記載上訴人僅領取一至九月份薪資，未領十月份及十
    一月份七天的薪資。上訴人每月薪資四萬四千一百元，扣除勞、健保自負額，實領四
    萬三千一百六十五元。換言之，上訴人請求被上訴人給付契約終止前應給付而未給付
    予上訴人之薪資，此部分原審判決漏未審酌，為此提起上訴請求判決如聲明所示。
  (二)對被上訴人抗辯所為之陳述：
    １台南鑽石樓餐廳之員工，分為經理部、樓面部及廚房員工，經理部員工負責財務、
      採購及倉儲；樓面部員工負責餐廳外場（現場會計、服務人員）；廚房員工負責煮
      廚。員工休假分公休及請假（再細分為事假、病假、婚假、喪假、公假及休閒假）
      ，公休，係除星期例假日不得公休外，到職滿一個月的員工每月可休四天，除樓面
      部順編排公休表外，其他單位由主管酌情決定。每月公休假休完，才可請假。經理
      部員工，每月一日發薪，平常上下班不必打卡；樓面部及廚房每月分二期發薪（上
      半期每月五日發薪，下半期每月二十日發薪）。上班時間分早班（午餐）及晚班（
      晚餐）。以上資料，分別有證人蔡綠芬、李呂錦雲於八十九年七月二十六日在原審
      之證言及鑽石樓餐廳人事管理規則第四章公休、請假（第十九條至第二十四條）之
      規定可稽。
    ２上訴人自八十八年十月八日晚間起至同年月十二日止公休四天半，固然超過每月公
      休四天之規定，然上訴人八十八年九月份的公休假並未休假，依人事規則之規定，
      可延至次月休假，且證人蔡綠芬於原審已證稱：「因財務只有我們二人，我們兩人
      講好就可以休了，假單是超過公休的日期，請長假才須寫請假單，我們經理部的沒
      有在寫請假單」（見八十九年七月二十六日筆錄）；證人李呂錦雲亦稱：「我們經
      理部：：：公休都是互相協調休的」（見八十九年七月二十六日筆錄），與鑽石樓
      餐廳人事管理規則第十九條規定，上訴人每月有四天公休假，可連續公休，經理部
      無需編排公休表，由主管「酌情決定」而形成的公休慣例相一致。
    ３李呂錦雲係經理部員工，負責倉儲工作，被上訴人雖予否認，然查，被上訴人提呈
      之員工簽名的領薪單，內載：廚房工九位十五天薪資，二十萬元；樓面員工十六位
      十五天薪資十四萬六千五百四十三元，簽名領薪的員工，並無李呂錦雲；反觀員工
      全年的薪工資表內記載，李呂錦雲是與被上訴人、上訴人、蔡綠芬等人一齊領薪（
      此份資料為辦理扣繳憑單之依據，即俗稱的外帳），與上訴人提呈乙份八十七年元
      月份經理部員工薪工資表（即俗稱之內帳）之記載，大致相符，且證人方瑛淇於九
      十年十一月十二日準備程序中亦證實李呂錦雲為經理部人員，足見李呂錦雲確為經
      理部員工，絕非被上訴人所能空言否認。
    ４被上訴人在原審所提出之蔡綠芬的請假報告單，日期為八十九年三月份，係上訴人
      離職之後的事，且是「請假報告單」，與本件上訴人是請公休假不同，不能證明八
      十八年台南鑽石樓餐廳經理部的人員休假也要填寫報告單，此其一；依上揭人事規
      則規定，請假才須寫假單，公休除樓面部須排公休表依表輪休外，經理部人員不必
      寫假單，而且必須是公休假四天休完了，才請假，那麼，被上訴人提出此份蔡綠芬
      請假報告單，係請假，蔡綠芬八十九年三月二十六日請假之前，應已將四天公休假
      休完，才須請假，被上訴人以請假單否認公休，上訴人認為牛頭不對馬嘴，此其二
      。
    ５上訴人八十八年薪資扣繳憑單記載，薪資所得為三十二萬四千元，被上訴人在原審
      提呈之向國稅局申報員工八十八年度全年薪資表亦記載上訴人領取九個月薪資三十
      二萬四千元，亦即，上訴人未領取十月份及十一月份七天的薪資至明。上訴人每月
      薪資四萬四千一百元，扣除勞健保費，每月實領四萬三千一百六十五元，此有上訴
      人所提出被上訴人餐廳八十七年元月間經理部員工薪工資表可證；又依被上訴人所
      呈一份單據，記載：光華女中七萬九千元：：：等合計十二萬四千六百五十六元，
      扣借款十二萬元，吳貴英九月份半月薪資二萬二千零五十元：：等語可知，上訴人
      之月薪確為四萬四千一百元。向國稅局申報上訴人每月薪資三萬六千元，則是因為
      上訴人的實際所得超過勞保局計算勞保費用之最高級距，故僅申報為三萬六千元。
      被上訴人指上訴人月薪僅有二萬七千元，則毫無根據。
　　６被上訴人於九十年八月二十日準備程序中主張，（1）自九二一地震後，員工薪水
　　　減為半薪，（2）人事規定曠職一天扣三日薪水等語，並非事實：
      (1)被上訴人提呈一份記載「吳貴英九月份半月薪資二二０五０」的單子，所載「半
        月薪資」，係因會計蔡綠芬發錯薪水，包括被上訴人當月份之薪水亦發錯，並無
        員工薪水減半的事實，業據蔡綠芬到庭證述明確。按鑽石樓餐廳發薪情形，樓面
        部及廚房每月薪水分二期發放，而經理部係每月發放乙次，會計偶會發錯薪水，
        故才有補半月薪資情事；此外，依照被上訴人於原審所提八十八年經理部員工全
        年薪資表記載，林祖真、林敬斌、姚小鳳、林光斌、蔡綠芬、呂錦雲等人領薪紀
        錄，亦無薪水減半的事實，被上訴人所謂「自九二一地震後員工薪水減半」云云
        ，顯係子虛烏有。
      (2)鑽石樓餐廳人事管理規則第二十四條第一項事假第(2)款規定，請事假一天扣本薪
        一天，超過三天者，一日扣二日薪：：：，僅事假有扣薪之規定，但上訴人係請
        公休假，並非事假，公休，係為彌補員工於星期例假日不休息之固定休假日數，
        不扣薪。
    ７後附資料，可證明上訴人於八十八年十月十三日銷假上班，至八十八年十一月七日
    　勞動關係終止，上訴人無曠職事實。
      (1)八十八年十月十二日報表：八十八年十月十二日營收，現場會計方瑛淇（即「小
        淇」）於八十八年十月十三日製表，上訴人當日覆核。
      (2)八十八年十月十二日轉帳傳票：蔡綠芬製作、上訴人於八十八年十月十六日覆核
        。
      (3)八十八年十月十五日至十八日營收款便條紙，其中現場會計方瑛淇於十月十八日
        晚間向上訴人換取三千元零錢。
      (4)八十八年十月十七日中午，一場宴席營收二十二萬七千九百元由被上訴人之子林
        光彬（即「大彬」）取走，當晚小淇將紀錄、款項便條紙交給上訴人核對。
      (5)八十八年十月十八日小淇製作八十八年十月十七日營收日報表交上訴人當日覆核
        。
      (6)從活期存款000－00－000000－0－00帳戶的存資料記載，上訴人
        於八十八年十月十三日存入次日交換支票、八十八年十月十五日領取現款十九萬
        元、八十八年十月十八日存入當日及次日交換支票、八十八年十月二十日轉帳十
        七萬四千七百二十元，至支票存款000000－0－00號帳戶，均是上訴人
        職掌財務份內的工作。
      (7)八十八年十月二十日支票存款送款簿：上訴人辦理，有慶豐銀行當日收款戳記。
      (8)八十八年十月二十一日副總姚小佩至上訴人辦公室，通知上訴人至萬壽廳，被上
        訴人召見，在場有兩造及姚副總三人，被上訴人將上訴人手中支票搶過去乙事，
        被上訴人除未否認外，更補充：『男女授受不親，所以要姚副總在場』等語，足
        以證明上訴人在辦公室上班，更推翻了被上訴人以伊親自發薪水來證明上訴人未
        上班的主張。
      (9)八十八年十一月五日郵局大宗掛號郵件執據：係上訴人辦理鑽石樓餐廳之大宗掛
        號郵件。
      (10)被上訴人所提出八十八年十月二十三日有上訴人簽名之簽單，確實是上訴人所簽
        無誤，該日係因友人到店內用餐，故上訴人簽單表示該費用由上訴人負擔，由此
        亦可證上訴人該日確實有在店內。
        按勞動契約屬繼續性之勞務契約，八十八年十月十三日至八十八年十一月七日這
        段期間，有上揭上訴人從事職務工作之資料，自可證明：上訴人並無曠職。
    ８被上訴人主張伊於八十八年十月二十一日領錢發薪，證明上訴人沒上班乙節，實在
   　 冤枉。鑽石樓餐廳的發薪日，經理部為每月一日發薪；樓面部及廚房則分二次發薪
      ，上半期為每月五日；下半期為每月二十日，發薪前，會計會先製作薪工資表，層
      呈被上訴人核准，被上訴人於八十八年十月五日發完該月第一次薪資後，即以調整
      薪資表上之薪資為由，向蔡綠芬取走薪資表，隨後即在八十八年十月十四日至二十
      一日間休假，經上訴人向其他員工詢問，始知被上訴人表示要到榮總醫院體檢，故
      八十八年十月二十日被上訴人並未簽署核准薪工資表及銀行取款憑條（被上訴人在
      慶豐商業銀行台南分行開設二個帳戶，一個戶名是「台南鑽石樓餐廳」，印鑑為大
      小二個印章，大章由上訴人保管，小章由被上訴人保管；另一帳戶戶名為「林祖真
      」，印鑑為林祖真、洪芝芳共二枚印章），上訴人無從領款發薪；況且，八十八年
      十月二十日上訴人有前往銀行辦理支票存款，己如前述，然而，上訴人怎會不依常
      情提款發薪？想必其中另有文章！發薪是當日第一重要的事，取款條未經被上訴人
      蓋章，上訴人亦無可奈何，被上訴人以此來證明上訴人未上班，上訴人認為很冤枉
      。
    ９八十八年十一月七日上訴人前往上班，照例要覆核昨天（即十一月六日）的營收，
      但被上訴人卻將會計櫃抬的小門鎖住，不讓上訴人進入，上訴人用腳踢門，被上訴
      人就命員工報警，說上訴人要搶劫，警員很快就到達現場，被上訴人乃向警員表示
      ：『這餐廳是我獨資的，她是我開除的員工，要來鬧場』等語，上訴人來上班卻被
      冠上莫須有罪名，令人氣憤，於是在警員的調解下，被上訴人才寫下公告乙紙，將
      開除意旨通知上訴人（上訴人於其上記明並非事實之意旨）可見：勞動契約是當天
      終止，被上訴人亦申報健保上訴人於八十八年十一月七日轉出。
    １０上訴人與被上訴人與案外人合夥經營鑽石樓餐廳，被上訴人為總經理，綜理餐廳業
      務並代表申請為營業登記人，洪芝芳（即上訴人配偶）為董事長，掌管財務。八十
      八年十月八日被上訴人因借款事情，與上訴人之夫洪芝芳發生爭執，進而毆打上訴
      人之夫洪芝芳，上訴人乃請公休假照顧先生，合夥關係至此己有名無實，被上訴人
      「開除」上訴人，只是實現伊將上訴人逐出鑽石樓餐廳的手段罷了！上訴人遭被上
      訴人非法開除後，曾申請調解，但因被上訴人未到場而不成立，上訴人本想再回到
      被上訴人餐廳做事，但事已至此，上訴人覺得再回去上班也沒有意思，所以才在九
      十年十月二十九日準備程序中當庭表示不願意再回到被上訴人餐廳上班。
三、證據：除援用第一審所提證據外，補提經理部員工八十八年全年薪資表、八十七年元
    月薪工資表、載有「吳貴英九月份半月薪資二二０五０元」之單據、載有「補林祖真
    九月份半月薪資三六七五０元」之單據、鑽石樓餐廳人事管理規則、八十八年十月十
    二日及同年月十七日日報表、八十八年十月二十日慶豐商業銀行支票存款送款簿、八
    十八年十一月五日國內大宗郵件函件執據、八十八年十一月四日台南中正路郵局購買
    票品證明單、勞保退保申報表、合夥契約書、蔡綠芬八十八年十月十八日起至同年月
    二十六日止請假報告單及八十八年十月十五日至十七日公休報告單各一紙、八十八年
    十月十二日轉帳傳票、八十八年十月二十一日取款憑條、存摺節本各二紙、便條紙六
    紙為證。
乙、被上訴人方面：
一、聲明：駁回上訴。
二、陳述：本件被上訴人除援用原審判決認定有利被上訴人之主張，理由及證據外，茲再
    針對上訴人之上訴理由部分，提出答辯理由如右：
  (一)否認有未給付上訴人薪資的事實，上訴人自己在台南鑽石樓餐廳擔任會計，財務及帳
    冊由其在掌管，上訴人在離開台南鑽石樓餐廳之時，就已經把所有的帳冊一起帶走，
    怎麼可能會沒有領到薪資這種事。
  (二)本件上訴人乙○○○於八十八年在台南鑽石樓餐廳擔任會計職務期間，於八十八年十
    月八日起，即連續五日未經請假或報准公休，不到店內上班，除影響店內員工薪資之
    發放及店方與銀行支票往來作業外，店方商場上一向良好之信譽，亦難免受到波及。
    迨至同年十月廿三日，店方在情非得己之情況下始依勞動基準法及鑽石樓餐廳人事管
    理規則之規定，公告自八十八年十月二十三日不經預告將上訴人予以解職，終止雙方
    之勞動契約關係。而有關上訴人所稱八十八年十一月七日其曾到店「上班」乙節，與
    事實應非相符。查上訴人當日曾到過店內，但並非前來上班，而係到店鬧場，更曾驚
    動管區民生派出所員警到場排解勸說，始未滋生意外事端。員警到場時，被上訴人亦
    僅向員警表明上訴人是來鬧場，並未表示搶劫，有員警可以為證。詎上訴人於事後，
    非惟不思自我惕勵，卻反強指其係被非法解雇，並主張解雇無效，而要求被上訴人仍
    應給其所謂之薪資，豈是有理由？而原審判決經調查審理後，認定上訴人請求確非有
    理由，從而駁回上訴人之訴，所為判決，認事用法均屬允洽。今上訴人卻仍執陳詞，
    漫指原判不當，求為廢棄原判決，自非有理由。
  (三)上訴人雖在原審另舉證人蔡綠芬到庭證稱經理部人員公休只要寫公休簿，不用寫公休
    報告單，然查，台南鑽石樓餐廳並無所謂公休簿之設置，人員休假均須填寫報告單予
    總經理林祖真。依台南鑽石樓餐廳所訂定之「人事管理規則」第四章固載有「公休」
    、「請假」之明文。其第十條固明定：「每月公休有四日，樓面部有編排公休表外，
    其他單位由單位主管酌量情形決定。」等語。然查該條文所謂「其他單位由單位主管
    酌量決定」之語意，應係指其他單位部門，雖未如樓上（應為「樓下」之誤）單位部
    門平日即編排有公休表可據以執行員工公休，但若員工欲輪公休，則事前仍應向店方
    報備，再由該部門之主管視實際業務性質情況，酌情裁量該員工當日准否公休，俾維
    業務之正常運作之意。絕非指員工欲公休，因無排定之公休表為依據，即可解釋為不
    用向店方報備而得任意自行公休，否則試問店方如何確認該員工確係「公休」？抑或
    「曠職」？以及究否藉「公休」之名，而行「曠職」、「摸魚」之實？
  (四)另查依「鑽石樓餐廳人事管理規則」第廿一條規定：「請假應填具請假單，按程序呈
    請核准續假亦同，請假除因疾病及有不可抗力事由，不能先行呈核時，得事後補請假
    外，其餘非經核准，不得先行離開工作崗位，否則以曠職論處。」此「人事管理規則
    」在被上訴人之「台南鑽石樓餐廳」上至總經理，下至全體員工，均一體適用，且已
    行之有年。是以有關上訴人洪吳貴花所稱「依慣例其確不需寫假單」等情云云，既與
    事實不符，自屬圖卸責任之片面說詞，應不足採。至於有關上訴人另指稱八十八年十
    月初，其未到班之日數，「有四天之公休假，並非曠職」云云，亦有斟酌餘地，按在
    「台南鑽石樓」任職之員工，不論請假或公休假，均須在事前依規定經排定或經報備
    核准後為之。況查就本件而言，上訴人在八十八年十月七日以後即連續曠職未到班，
    換言之，上訴人在八十八年十月份才上班七天，那有「四天」之休假可休？如其確有
    「休假」，則請上訴人提出其休假經店方經理簽核之報表（按會計每日均有製作報表
    ），以實其說。再者，上訴人原係台南鑽石樓餐廳擔任會計職務，發放店內員工每月
    薪水為其主要業務項目之一，但查八十八年十月廿一日店方發放員工之薪水，因上訴
    人之無故曠職不到班，發生無從發放之窘境，嗣店方為顧及員工之生計及權益，始臨
    時採權宜之策，商由證人方瑛淇等代為發放（原陳稱係由被上訴人林祖真親自向員工
    發薪），並非援例由會計小姐－即上訴人乙○○○或另一位會計小姐辦理，理由無他
    ，店內兩位會計都不在（其中上訴人乙○○○曠職），否則何須由被上訴人林祖真本
    人代勞？而當時各領薪之員工，於受款後，均親自領薪名冊上簽名或蓋章，此事實各
    該領受薪資之員工亦足為證。
  (五)又依「鑽石樓餐廳人事管理規則」第廿九條第五款規定，員工懲罰：曠職者，「平時
    一天扣其本薪之二倍，假日則扣其本薪之三倍，餘類推，每月以卅日計算。」本件上
    訴人自八十八年十月八日起即連續曠職五天未到店內上班，員工薪資、銀行支票無法
    發放，辦理，影響公司信譽，店方在八十八年十月廿三日起，才依據前開「人事管理
    規則」開除上訴人，並公告之。由於上訴人係因「曠職」被開除，縱使被上訴人積欠
    其薪資未為給付，然依該「人事管理規則」第廿九條第五款之規定，以平時曠職論，
    即一天扣其本薪之二倍計扣其薪資，顯然倒扣都不夠，如今上訴卻反訴請被上訴人還
    要額外給付其薪資，豈是有理由？
  (六)另查台南鑽石樓餐廳之員工「假單」，依慣例店方要皆僅保存一個月左右，經被上訴
    人據以核發下個月的員工薪資後，隨即銷毀，非係永久存留，而本件事發迄今，己歷
    二年餘，相關之員工『假單』，礙於上開慣例事實，致己無留存，故目前店方顯己無
    從檢呈鈞院以供參酌，併此敘明。
  (七)至於有關上訴人乙○○○所提出之慶豐銀行或郵局之往來進出金額單或日報表等所謂
    有關之「證據」，據以主張其在八十八年十月十三日至十一月七日這段期間內有在店
    內上班云云乙節，亦有商榷餘地。按台南鑽石樓餐廳八十八年十月二十日所應發放的
    員工薪資，因上訴人及另一會計蔡綠芬未到餐廳上班，而由總經理林祖真於八十八年
    十月二十一日自行領款委託另一現場會計方瑛淇發放，上訴人並在八十八年十月廿三
    日起即為店方依法開除職務，己如前述，上開銀行單據雖能看到有金額款項出入之情
    形，但查並不能明確證明當日上訴人有到台南鑽石樓餐廳上班之事實，該銀行提存金
    額單，縱其未到店內上班，在外亦能填交銀行，但絕不能單憑有其所稱之銀行提存金
    額單，即當然可以證明或認同上訴人當時有到店內上班；又上訴人所提出之日報表，
    並未依規定送請總經理林祖真覆核，致其上並無總經理林祖真之簽名，亦不能認為真
    正，併此敘明。
  (八)另查，上訴人之基本薪資僅為二萬七千元，薪資表上記載上訴人八十八年一月至九月
    每月薪資三萬六千元，係包括上訴人的獎金、紅利在內，更非上訴人所主張的每月四
    萬四千一百元。台南鑽石樓餐廳自總經理以下全體員工，於八十八年間為共體時艱，
    均同意向店方支領半薪，至於上訴人於原審所提呈之員工薪資表，應係八十七年度之
    薪資表，並非八十八年度當年之員工薪資表，上訴人據八十七年度員工薪資表而為訴
    求，因與事實略有出入，實不宜遽以採酌之，併予敘明。
三、證據：除援用第一審所提證據外，補提八十八年十月三十一日的收支日報表二紙、鑽
    石樓餐廳人事管理規則、營利事業登記證、上訴人在八十八年十月二十三日簽單各一
    紙為證，並聲請訊問證人蔡綠芬、林敬斌、方瑛淇。
    理      由
一、本件上訴人起訴主張：被上訴人林祖真為台南鑽石樓餐廳登記之負責人，上訴人自八
    十五年九月二十三日起受僱擔任財務協理的職務，審核各項財務報表，與總會計蔡綠
    芬二人每月可輪休四日，由上訴人與蔡綠芬自行協調休假日期，只要二人不同時休假
    即可，不需經被上訴人批准，自八十五年至八十八年底均如此。八十八年十月八日被
    上訴人與上訴人之夫洪芝芳（該餐廳之隱名合夥人）因私人借款發生爭執，後因洪芝
    芳身體不適，上訴人即向蔡綠芬表明要照顧先生，自當晚開始休假至十月十二日，嗣
    上訴人於十月十三日即開始照常上班，被上訴人亦未有任何異議，有銀行送金單及上
    訴人簽署的日報表可證。迄至十一月七日，被上訴人擅自貼出一張公告，表示上訴人
    五天不上班，員工薪資及銀行支票無法發放，自十月二十三日起開除，但事實上，八
    十八年十月八日起至同年月十二日間根本不需跑銀行，何況如需跑銀行，原本即由蔡
    綠芬在處理。至於薪資無法於八十八年十月二十日發放，是因被上訴人拿走薪資表，
    以致蔡綠芬無法計算，根本與上訴人無關。又上訴人輪休期間，無往來支票，無損害
    票據信用及公司信譽之事實。且被上訴人空言上訴人「不聽從上級督導指揮，嚴重違
    反店規」，實為欲加之罪。八十八年十一月七日當天被上訴人將會計台小門鎖住不讓
    上訴人進去上班，上訴人打不開而敲門，被上訴人即叫警察來表明餐廳是其獨資，上
    訴人是被其開除之員工要去鬧場的，上訴人事後向台南市政府勞工科申訴結果，被上
    訴人拒不到場，致調解不成，故上訴人是被非法解僱，被上訴人之解僱應屬無效，上
    訴人自八十八年十月起至八十九年四月底共七個月按每月四萬四千一百元計算共計三
    十萬八千七百元之薪資均未領到（被上訴人提出台南鑽石樓餐廳八十八年扣繳資料，
    主張上訴人薪資僅二萬多元，並非正確，因上訴人自八十八年十月份起即未領到薪資
    ，故不能當作全年薪資計算，自應以會計製作、被上訴人簽署之員工薪資表內所載上
    訴人之月薪為憑）。原審雖認被上訴人得不經預告，於八十八年十一月七日終止兩造
    之僱傭契約，然對上訴人未領得之八十八年十月份及十一月份七天的薪資共計五萬二
    千九百一十二元卻未命被上訴人給付，為此請求判決如聲明所示（上訴人於原審請求
    判決被上訴人應給付三十萬八千七百元，及自八十九年五月一日起，至兩造勞僱關係
    終止之日止，按月給付上訴人薪資四萬四千一百元，並願供擔保，請准宣告假執行，
    經原審判決上訴人敗訴後，上訴人僅就八十八年十月及八十八年十一月一日至同年月
    七日之薪資及法定利息及訴訟費用及假執行部分聲明上訴，故其餘敗訴暨假執行聲請
    被駁回部分業已確定，附此敘明）。
二、被上訴人則以：上訴人係自八十五年九月二十三日起受僱擔任台南鑽石樓餐廳會計職
    務之員工，依公司之內規制度，請假（包括補休假）均需填寫報告單，經總經理林祖
    真批准，沒有例外，台南鑽石樓餐廳並無設置公休簿，亦無上訴人所述只要找好職務
    代理人，填妥公休簿之後，即可逕行休假之情事。詎料上訴人卻自八十八年十月八日
    起無故連續五天不上班，除員工薪資無法發放，銀行往來支票受到影響外，公司之信
    譽亦受波及，且不聽從上級之督導指揮，顯已嚴重違反店規，嗣經全體店內幹部開會
    ，認上訴人所為分別有勞動基準法第十二條第一項第四款、第六款等情形，爰經議決
    自八十八年十月二十三日起開除上訴人之會計職務。上訴人雖表示其於八十八年十一
    月七日到店是要上班，但其實不然，上訴人當日實來鬧事，被上訴人亦如此向員警表
    達，並非如上訴人所述有偽稱搶劫一事。至上訴人主張其在八十八年十月十三日起至
    八十八年十一月七日被上訴人開除前為止，均有來店上班等語，並非實在，其所提出
    之銀行送金單及日報表，均不足以證明上訴人確有按時上班之情事。縱認被上訴人應
    給付上訴人八十八年十月份及十一月份七天薪資共五萬二千九百一十二元，但依被上
    訴人之人事規則，員工無故曠職者，得依規定倒扣其薪資，如此計算之結果，被上訴
    人亦對上訴人沒有虧欠。且上訴人在被上訴人處擔任財務經理一職，怎可能會沒領到
    薪水。是本件既係依法不經預告終止契約，則依同法第十八條之規定，勞工即不得向
    雇主請求加發預告期間之工資及資遣費，故上訴人之主張並無理由，為此求為判決駁
    回上訴人之訴及其假執行之聲請。
三、上訴人主張被上訴人林祖真為台南鑽石樓餐廳之登記負責人，上訴人自八十五年九月
    二十三日起受僱擔任財務協理之職務，審核各項財務報表，上班無須打卡乙節，為被
    上訴人所不爭執，是此部份主張自堪信實。至上訴人主張被上訴人尚積欠其八十八年
    十月份及八十八年十一月一日至十一月七日的薪資共五萬二千九百一十二元未為給付
    之部分，則為被上訴人所否認，並以前詞置辯，是本件所應審究者為：上訴人自八十
    八年十月八日起至同年十月十二日止共計五天未至被上訴人餐廳上班，係屬休假或為
    曠職？被上訴人是否業已給付上訴人八十八年十月份及八十八年十一月一日至十一月
    七日之薪資五萬二千九百一十二元？如未給付，被上訴人得否主張以上訴人曠職為由
    ，依被上訴人餐廳之人事規則予以倒扣薪資，互為抵銷？經查：
  (一)被上訴人雖辯稱伊均有給付上訴人薪資，並無積欠未付之情事，並請求訊問證人蔡綠
    芬，然蔡綠芬亦到庭證稱應以薪資表之記載為準，經核之上訴人所提出之八十八年員
    工全年薪資表上之記載，上訴人確實僅蓋章受領至八十八年九月份之薪資，是薪資表
    既僅記載上訴人受領至八十八年九月為止之薪資，而被上訴人復無法舉證證明已給付
    上訴人八十八年十月及八十八年十一月一日至同年月七日此一期間之薪資，則上訴人
    主張被上訴人對於其八十八年十月份及八十八年十一月一日至十一月七日的薪資尚未
    給付乙節，即堪認定。
  (二)上訴人主張因被上訴人與其配偶洪芝芳於八十八年十月八日因借款事情發生爭執，進
    而毆打上訴人洪芝芳，故上訴人向被上訴人餐廳總會計蔡綠芬表示要照顧先生，自八
    十八年十月八日晚上開始請公休假至同年月十二日止共計四天半，其屬被上訴人餐廳
    經理部之人員，依往例僅須與蔡綠芬協調休假日期，記載在公休簿上，不要兩人同時
    休假即可，無須填寫報告單經被上訴人批准乙節，雖為被上訴人所否認，辯稱被上訴
    人餐廳並無公休簿之設置，依規定員工休假或請假均須填寫報告單經總經理林祖真批
    准始可休假，然查：
    １依兩造所不爭執之鑽石樓餐廳人事規則第四章【公休、請假】中，對於員工之公休
      及請假係規定：「本公司員工到職滿一月，每月得給予公休假四天，可連續或隔間
      公休，樓面部並應視工作情形編排員工幹部公休表，呈核後公佈實施，其他單位由
      單位主管酌量工作情形決定，但星期或例假日一律不准公休（第十九條）。請假應
      填具請假單，按程序呈請核准續假亦同，請假除因疾病及有不可抗力事由不能先行
      呈核時，得事後補請假外，其餘非經核准，不得先行離開工作崗位，否則以曠職論
      處（第廿一條）。每月公休未修畢之前不得任意請假（如有不可抗拒之情況證實者
      ，不在此限（第廿二條）。假分下列六種：一、事假，二、病假，三、婚假，四、
      喪假，五、公假，六、本公司為餐廳，無產假之規定，女服務員如有孕至某種程度
      時，自動離職，會計人員有孕如擬再服務時應請人代班，但一切責任仍由其本人負
      責。七、休閒假（第二十四條）。」，依上開記載，足認被上訴人餐廳之員工假別
      可分為公休及請假兩種，員工公休可連續或間隔公休，公休休畢始得請假，樓面部
      人員係依工作情形編排員工幹部公休表，經核准後公佈實施，其餘單位之員工則無
      公休表之編排，員工請假時始須填寫假單，至於公休者則無此一須填寫假單之規定
      。又被上訴人雖否認有經理部之編置，並否認李呂錦雲為經理部之人員，惟上訴人
      、李呂錦雲、蔡綠芬等人均屬經理部人員乙節，業據證人即被上訴人餐廳之一樓樓
      面部現場會計方瑛淇到庭證實在卷；而有關被上訴人餐廳經理部員工休假之情形，
      業據證人李呂錦雲於本院八十九年度南勞簡字第六號給付薪資事件中到庭證稱：「
      我們經理部：：公休都是互相協調休的」等語（見該卷八十九年七月二十六日言詞
      辯論筆錄）；而證人蔡綠芬則於該事件中證稱：「因財務只有我們二人，我們兩人
      講好就可以休了，假單是超過公休的日期，請長假才須寫請假單，我們經理部的沒
      有在寫請假單。」（見該卷八十九年七月二十六日言詞辯論筆錄），「九月份我家
      裡有事請長假都沒來，所以原告（即上訴人）沒有請公休。十月初我回到公司上班
      ，原告說他要補休假。：：」（見該卷八十九年八月十六日言詞辯論筆錄），復於
      本院九十年度勞簡上字第九號準備程序中到庭證稱：「一樓樓面部的人員休假要排
      班表，至於其他的人就不用了，我們有一本公休簿，要請公休假的人只要在上面簽
      名並找好職務代理人就可以了，我的上司是乙○○○，所以我要休假只要跟他講就
      可以了，如果是乙○○○要休假，只要我在就可以了，乙○○○只要在公休簿上簽
      名，不必向林總經理報告。其他的人員如採購、驗收人員的公休也是一樣，只要找
      好職務代理人，不影響自己的工作就可以了。」「我無法清楚的記得他（指上訴人
      ）哪幾天有上班或沒有上班，但如果我沒有上班的話，乙○○○就有上班，我們兩
      人一定要有一個人在。我們有一本公休簿，要請休假的人直接在上面記載，找好職
      務代理人就可以了，如果這個月公休不到四天的話，可以挪到下個月再請。：：如
      果超過四天的話，超過的天數就要用請假的。」等語；而證人方瑛淇亦證稱：「：
      ：：據我所知，林總經理、林副總經理、洪太太、蔡綠芬、姚副總、林光彬及呂錦
      雲等人的薪水都是每月一日發放的，他們是屬於經理部的人，其他人是屬於樓面部
      的人。」「一樓樓面部的公休是事先排好的，而經理部的人則是使用公休簿，而沒
      有排班，經理部的人要休假要填公休報告單給林總知道，公休單放在櫃檯裡面，蔡
      綠芬之前曾到我們櫃檯拿過公休單在寫：：：洪太太以前也寫過。」等語，堪認上
      訴人主張被上訴人餐廳設置有公休簿，一樓樓面部的人員休假須事先排班，二樓經
      理部人員休假係填寫公休簿，李呂錦雲為被上訴人餐廳經理部之人員乙節為真實。
    ２至上訴人主張經理部人員休假無須填寫報告單經被上訴人批准，其只要與蔡綠芬協
      調好不要同時休假即可，雖據證人蔡綠芬，李呂錦雲到庭為同一證詞，然經理部人
      員公休除填寫公休簿外，應併填寫公休報告單乙節，亦據證人方瑛淇證述如前，而
      參之上訴人於本院九十年十月二十九日準備程序進行中所提出蔡綠芬在八十八年十
      月十五日至十月十七日之「公休」報告單，顯見鑽石樓餐廳人事規則雖未明文規定
      員工公休者須填寫報告單，然須併填寫公休報告單乙節應確有其事。茲有疑義者，
      係員工公休如未填寫報告單予單位主管者，得否逕認為曠職？按「勞工每七日中至
      少應有一日之休息，作為例假。」勞動基準法第三十六條定有明文。被上訴人餐廳
      之人事規則第十九條所稱之「公休假」，其性質核與上開規定所稱之「例假」相當
      ，僅使用名稱不同而已。按例假乃勞動基準法所保障勞工之基本權利，雇主斷無予
      以任意剝奪之權，如有要求勞工於例假日工作者，雇主自應依勞動基準法第三十九
      條加倍發給薪水或援引同法第四十條第一項之立法意旨給予勞工補假休息之權利。
      依照鑽石樓餐廳人事規則第十九條但書之規定，其勞工於星期或例假日一律不准公
      休，是被上訴人餐廳之勞工僅得於非例假日始能請公休，依上所述，鑽石樓勞工所
      謂之公休，應認係相當於勞工對於例假日不能休息，得於非例假日中選擇補假休息
      之權利，既勞動基準法所規定之例假無須經雇主之同意，則因例假日未休息所生之
      補假休息之權利，雇主自亦無不准勞工請公休之權利，蓋例假或因例假日未休息所
      生之補假休息之權利，均屬勞動基準法所保障勞工基本之權利，雇主斷無予以任意
      剝奪之權，更無所謂該月僅工作七天不得休假之情事，是縱雇主認其事務繁忙需勞
      工協助，亦僅得與勞工商協，若勞工未予答允，雇主亦不得以此即謂勞工曠職。復
      審酌證人蔡綠芬證稱：我的上司是乙○○○，所以我要休假只要跟他講就可以了，
      如果是乙○○○要休假，只要我在就可以了，乙○○○只要在公休簿上簽名，不必
      向林總經理報告等語，自堪認縱使上訴人未填具公休報告單予被上訴人批准而休公
      休，惟此既為勞動基準法保障勞工之基本權利，只要上訴人使被上訴人得知悉其要
      公休且不影響其自身所負責之業務，仍應認符合鑽石樓餐廳之人事規則以及勞動基
      準法之規定，並不因上訴人未寫公休報告單經被上訴人批准，即應認其為曠職。是
      被上訴人辯稱上訴人未填寫公休報告單經伊批准擅未到職即應認為曠職云云，尚難
      認有理由。
    ３職是之故，「公休」既為勞動基準法保障勞工每工作七天得休息一天之權利，則應
      無被上訴人批准始能休假之理。被上訴人對於此次事件發生前，有要求上訴人一定
      要以填寫報告單之方式始能公休乙節，並未能提出相關資料以資證明，而被上訴人
      餐廳經理部人員以前只要協調好就可休假，亦據蔡綠芬及李呂錦雲證述如前，故不
      論係以填寫公休簿或報告單或口頭報備之方式，應認只要使被上訴人足以管考知悉
      員工係於何日休假即已足。本件上訴人雖未填寫公休報告單，然既經蔡綠芬到庭證
      實上訴人確有告知要休假，應認已足使被上訴人知悉上訴人未到職之原因係請公休
      ，而被上訴人復無法證明上訴人自八十五年九月二十三日起係要填寫公休報告單始
      能休假，自難在上訴人之夫與被上訴人間發生爭執後，再來要求上訴人應以提出報
      告單之方式作為通知被上訴人餐廳休假之意思表示。是上訴人既係循以前兩造所默
      認之方式（與蔡綠芬自行協調）請公休，自難再於事後以其未填寫報告單為由，而
      認上訴人為曠職。是被上訴人以上訴人未填寫報告單為由，主張上訴人在八十八年
      十月八日晚上起至同年月十二日止係曠職而非公休乙節，尚難認有理由。
  (三)至被上訴人雖另主張上訴人自八十八年十月十三日至同年十一月七日來店鬧場這段期
    間為止，亦未至餐廳上班，縱被上訴人有積欠上訴人薪資，依被上訴人人事規則第二
    十九條第五款之規定：「曠職者，平時一天扣其本薪之二倍，假日扣其本薪之三倍，
    餘類推，每月以三十天計算。」，被上訴人餐廳亦得依該規定主張與上訴人之薪資請
    求相互抵銷云云，惟查：
    １被上訴人餐廳八十八年十月十二日及同年月十七日之營收，係由一樓樓面部之現場
      會計方瑛淇分別於翌日即八十八年十月十三日及十八日製表後，由上訴人當日覆核
      ，有上訴人提出載有上訴人簽名之報表二份為證，並經證人即會計方瑛淇到庭證稱
      該二份報表確實為伊在該日期所製作送由上訴人核對。
    ２被上訴人餐廳八十八年十月十二日之轉帳傳票係由蔡綠芬製作後，由上訴人於八十
      八年十月十六日覆核，有上訴人提出該日經上訴人及蔡綠芬簽名之傳票在卷可證。
    ３上訴人於九十年十一月七日於本院準備程序中所提出被上訴人餐廳八十八年十月十
      五日至十八日營收款便條紙六紙，其中一紙載有「十月十八日、晚、0000－0
      000＝３０８４，退，５００→１０００，１００→２０００，３０００」等文
      字，而該便條紙中所載之「退」字，是表示蔡綠芬或上訴人要還現場會計該金額之
      金錢，另「５００→１０００，１００→２０００，３０００」等數字，係表示換
      錢之意，如果蔡綠芬在餐廳時，則向蔡綠芬換錢，如蔡綠芬不在者，則向上訴人換
      取乙節，亦經證人方瑛淇證述在卷。參之上訴人所提出證人蔡綠芬於八十八年十月
      十八日起至二十六日止之請假報告單，則蔡綠芬既於上開時間請假未至被上訴人餐
      廳上班，一樓之現場會計僅能向上訴人換鈔，則上訴人表示十月十八日當日其確有
      至被上訴人餐廳上班乙節，亦堪信實。
    ４至被上訴人雖提出取款憑條二紙，辯稱八十八年十月二十日的薪資，因為上訴人及
      總會計蔡綠芬皆不在餐廳，始由伊在翌日向慶豐銀行領款發放員工薪資，並舉證人
      方瑛淇、林敬斌到庭證稱八十八年十月二十一日確由被上訴人親自發薪等語；然上
      訴人主張八十八年十月二十一日副總姚小佩曾至上訴人辦公室，通知上訴人至萬壽
      廳，被上訴人召見，在場有兩造及姚副總三人，被上訴人並將上訴人手中支票搶過
      去乙節，被上訴人除未否認外，更補充：「男女授受不親，所以要姚副總在場」等
      語，是八十八年十月二十一日被上訴人既在餐廳內約見上訴人，並要求副總經理姚
      小佩在場，則被上訴人抗辯上訴人該日未到職云云，顯相矛盾。
    ５被上訴人另提出載有「憑單即付新台幣三百六十二元，吳貴英、八十八年十月二十
      三日，３６２」等文字之單據，欲證明八十八年十月二十三日上訴人既曾到過餐廳
      簽單，顯見對於被上訴人於該日張貼公告將上訴人開除一事應已知悉云云，上訴人
      對該簽單並不爭執，並表示該日因有朋友到店內吃飯，故其簽單幫友人付款。是上
      訴人既於該日在被上訴人餐廳對友人之消費簽單付款，則被上訴人辯稱上訴人在八
      十八年十月二十三日無故曠職云云，亦難採憑。
    ６另從上訴人提出八十八年十月十二日及同年月十七日日報表、八十八年十月二十日
      慶豐商業銀行支票存款送款簿、八十八年十一月五日國內大宗郵件函件執據、八十
      八年十一月四日台南中正路郵局購買票品證明單等證物觀之，被上訴人均不否認上
      開業務屬上訴人業務範圍，僅辯稱上開銀行單據雖能看到有金額款項出入之情形，
      但並不能明確證明當日上訴人有到台南鑽石樓餐廳上班之事實，該銀行提存金額單
      ，縱其未到店內上班，在外亦能填交銀行等語，按兩造因被上訴人指摘上訴人曠職
      一事起爭執，而由被上訴人召開幹部會議決議將上訴人開除職務乃係八十八年十月
      二十三日之事，而上訴人辦理銀行業務乃分別為八十八年十月十二日至同年月二十
      日，若上訴人不欲上班，亦無理由特地前往銀行辦理己身負責之業務，是自上訴人
      所提出之證物觀之，與上述情節相核，自難認被上訴人所辯為真實。
    ７至證人方瑛淇雖另證稱上訴人在被上訴人餐廳營運走下坡後，因須拿錢出來支付員
      工薪水，所以剛開始的時候，會在每個月的五日及二十日發薪水的當日沒來公司上
      班，慢慢的會提前到三天，如每月的二日及十七日沒來，之後甚至到每個月一日的
      時候就會沒來，待發薪水的時間過去之後，就會又出現了，至於上訴人沒來的這幾
      天，是否有請假或請公休假，伊並不清楚等語，然上開證言並無法明確證明上訴人
      於八十八年十月一日起至十一月七日止這段期間係何時未至被上訴人餐廳上班，是
      難僅憑上開證言認為被上訴人之所辯為真實。
    ８此外，被上訴人對於上訴人在八十八年十月十三日起至同年十一月七日止該段期間
      內並未照規定到店上班乙節復未能提出其他舉證以實其說，其空言指稱上訴人在上
      開時間內無故曠職，自難信實。基上，被上訴人既同意上訴人上班無須打卡，致無
      法提出上訴人之出缺勤紀錄，復無有效管考之制度，亦未能證明上訴人有曠職情事
      ，其空言漫指上訴人無故不到職，而主張有勞動基準法第十二條第一項第六款所規
      定之情形，顯難認有理由。
  (四)又被上訴人指稱上訴人自八十八年十月八日起無故連續五天不上班，致員工薪資無法
    發放，銀行往來支票受到影響，公司信譽受波及，且不聽從上級之督導指揮有嚴重違
    反店規云云，除前開情形外，亦未見其舉他證以實其說，是其認上訴人有勞動基準法
    第十二條第一項第四款所規定之情形，亦難憑採。另雇主不得預扣勞工工資作為違約
    金或賠償費用，勞動基準法第二十六條亦規定甚明。是被上訴人辯稱，得倒扣薪資云
    云，因與上開法文相牴觸，亦屬無據。
  (五)再查，上訴人主張其薪資為每月四萬四千一百元，扣除勞保四百七十二元及健保四百
    六十三元後，實領四萬三千一百六十五元之事實，業據其提出載有被上訴人簽名之鑽
    石樓餐廳八十七年薪工資表及另紙載有「補吳貴英九月份半月薪資二二０五０元」之
    單據各乙紙為證，並經證人蔡綠芬證稱：「（計算單上記載「補吳貴英九月份半月薪
    資」是何意思？）因當時股東們說景氣不好，股東領半薪，那時我誤會他們的意思，
    以為是具有股東身分的員工都只能領半薪，後來林總經理告訴我說我弄錯了，是只有
    他的車馬費可以只領一半，至於薪水還是全薪，而乙○○○也應該領全薪，他的先生
    是股東所以領一半車馬費，故這半月薪資的部分是事後再補給乙○○○的。我是把洪
    吳貴應當成是股東，所以給他半薪，後來說乙○○○應該算是員工，不是股東，所以
    還是領全薪。」等語在卷，核屬相符。被上訴人雖辯稱上訴人每月基本薪資只有二萬
    七千元，加上其餘獎金才有如被上訴人餐廳向國稅局申報之三萬六千元，並提出被上
    訴人餐廳八十八年經理部員工全年薪資表為證，然查，稱工資者，係謂勞工因工作而
    獲得之報酬，包括工資、薪金及按計時、計日、計月、計件以現金或實物等方式給付
    之獎金、津貼及其他任何名義之經常性給與均屬之，勞動基準法第二條第三款規定甚
    明。上訴人自八十七年元月起迄至八十八年九月止之薪資既均以四萬四千一百元計算
    ，縱其中包括被上訴人所稱之獎金紅利在內，依上開法文所示，亦屬經常性之給與而
    應為工資之一部份，是被上訴人所辯尚難認有理由，上訴人主張其薪資為每月四萬四
    千一百元，即為可採。
四、綜上，上訴人既已告知職務代理人蔡綠芬其自八十八年十月八日晚班起開始休假，而
    被上訴人無法證明八十八年十月八日前上訴人係以提出公休報告單之方式作為其休假
    之通知，復無法證明其在八十八年十月十三日至同年十一月七日這段期間內有無正當
    理由卻繼續曠職三日或一個月曠職達六日以上之情形，亦無法證明上訴人有違反勞動
    契約或工作規則，情節重大之情事，均如前述，則被上訴人主張伊得依據勞動基準法
    第十二條第一項第四款、第六款及鑽石樓餐廳人事管理規則之規定，不經預告終止兩
    造間之僱傭契約，自難謂有理由。從而，被上訴人請求被上訴人給付自八十八年十月
    一日起至同年十一月七日止共計五萬二千九百一十二元【計算式：43165＋43165×7
    ÷31＝52912（元）】之薪資，及自起訴狀繕本送達翌日即八十九年四月二十八日起
    至清償日止按週年利率百分之五計算之利息，為有理由，應予准許。原審判決在此範
    圍內駁回上訴人之請求，自有未洽。上訴意旨指摘原判決不當，求予廢棄改判，為有
    理由，自應由本院予以廢棄改判，如主文第二項所示。
五、本判決因依法不得上訴第三審法院而確定，上訴人另陳明願供擔保請求准予宣告假執
    行，即屬無據，此部份聲請應予駁回。
據上論結，本件上訴為有理由，依民事訴訟法第四百三十六條之一第三項、第四百五十條
、第七十八條，判決如主文。
中　　　華　　　民　　　國　    九十一  　　年　　　一　　　月　　二十五　　日
                                    臺灣臺南地方法院民事第三庭
~B審判長法　官　翁金緞
~B　　　法　官　許蕙蘭
~B　　　法　官　張家瑛
右正本證明與原本無異
不得上訴
中　　　華　　　民　　　國　　九十一　　年　　　一　　　月　　二十五　　日
~B　　　法院書記官　蔡蘭櫻
